臺灣臺北地方法院民事判決
110年度訴字第5559號
原      告  張中寰  
訴訟代理人  周弘洛律師
被      告  將來商業銀行股份有限公司

法定代理人  鍾福貴  
訴訟代理人  謝政剛律師
            洪志勳律師
            洪凱倫律師
            李仲昀律師
上列當事人間請求損害賠償事件，本院於民國111年5月5日言詞
辯論終結，判決如下：
    主  文
一、被告應給付原告新臺幣貳萬元，及自民國110年7月15日起至
    清償日止，按週年利率百分之五計算之利息。
二、原告其餘之訴駁回。
三、訴訟費用由被告負擔百分之三，餘由原告負擔。
四、本判決第一項得假執行；但被告如以新臺幣貳萬元為原告預
    供擔保，得免為假執行。
五、原告其餘假執行之聲請駁回。
    事實及理由
一、原告主張：伊於民國108年1月至109年10月間，任職於被告
    公司○○部擔任主管，於109年5月間遭被告員工即訴外人A女
    （真實姓名詳卷）向時任被告公司總經理之訴外人劉奕成（
    下稱劉奕成）申訴伊對其為「言語性騷擾」，經劉奕成指示
    法務相關部門制定「性騷擾防治措施、申訴及懲戒要點」（
    下稱系爭要點），於109年6月18日核定後，A女於109年8月1
    0日提出性騷擾事件申訴書，由被告人力資源部受理並組成
    性騷擾申訴處理委員會（下稱性騷擾申訴會），由銀行法令
    遵循處王盈瑾、法律事務處李蘊恆及人力資源部主管魏詩桓
    擔任委員，並列案QC00000000號進行調查(下稱系爭案件)。
    性騷擾申訴會於109年9月完成系爭案件調查，認定A女申訴
    之性騷擾事實成立，並作成QC00000000號案調查報告(下稱
    系爭調查報告)。被告就系爭調查報告負有保密義務及保管
    責任，且依被告公司内部規定，系爭調查報告僅能以無法攜
    出公司外之電子檔形式交付申訴人即A女及被申訴人即伊，
    且系爭案件之當事人、委員及相關證人等皆有簽署保密切結
    書，保證不將系爭調查報告本身及相關内容對外透漏予第三
    人知悉。豈料，系爭調查報告卻於109年12月1日以紙本複本
    形式郵寄至伊配偶B女（真實姓名詳卷）任職之會計師事務
    所，嗣又郵寄至伊當時任職之天脈科技股份有限公司（下稱
    天脈公司），侵害伊之人格尊嚴、名譽權及隱私權，致伊與
    配偶間夫妻關係失和，造成伊極大壓力及精神上痛苦，更導
    致伊在職場上承受極大精神壓力並遭主管約談，最終被迫離
    職，堪認侵害伊人格法益情節重大。爰先位依個人資料保護
    法（下稱個資法）第29條規定，備位依民法第184條第1項前
    段、第2項、第188條第1項及第195條第1項規定提起本件訴
    訟，先一部請求被告賠償新臺幣(下同)60萬元等語，並聲明
    ：㈠被告應給付原告60萬元及自起訴狀繕本送達翌日起至清
    償日止，依法定週年利率5%計算之利息（下稱60萬元本息）
    。㈡願供擔保，請准宣告假執行。
二、被告答辯：原告提出之原證3信封袋照片及原證4原告單方之
    說詞，均無從證明寄送至原告配偶任職事務所、天脈公司之
    系爭調查報告紙本複本係被告公司所為或係因被告公司所致
    ；且原告前以同一原因事實，對劉奕成提出涉嫌違反個資法
    告訴，業經臺灣臺北地方檢察署（下稱臺北地檢署）檢察官
    以無任何積極證據可證明劉奕成及相關人員未妥善保管或將
    系爭調查報告外流等為由，作成不起訴處分書在案，足證原
    告主張系爭調查報告郵寄至其配偶任職單位及其前任職單位
    ，係因被告公司内部機密資訊管控疏失所致云云，確屬無據
    。系爭要點亦未規定系爭調查報告僅能以無法攜出公司外之
    電子檔形式交付申訴人及被申訴人，且被告公司人力資源部
    主管魏思桓於警詢時表示只要是有列印權限之人，不論是否
    在被告公司，皆可用印表機進行列印，其亦已表示被告公司
    所保管之系爭調查報告皆已妥善安置於被告公司上鎖之資料
    櫃，經被告公司內部調查，除魏思桓外，被告公司內部查無
    任何系爭調查報告之列印紀錄，故原告所稱系爭調查報告外
    流可歸責於被告公司，顯屬原告臆測之詞。再原告泛稱被告
    應賠償精神慰撫金60萬元云云，惟原告未具體說明或舉證證
    明該損害之存在及該60萬元之實際計算基礎為何，益證原告
    之請求顯屬無理等語。並聲明：㈠原告之訴駁回。㈡如受不利
    判決，願供擔保，請准宣告免為假執行。
三、本件經本院協助兩造整理不爭執事項如下（見本院卷第170
    至171頁，並依判決格式修正或增刪文句）：
  ㈠原告於108年1月至109年10月間任職於被告公司，擔任○○部資
    深主管。
  ㈡原告於109年5月間遭A女向劉奕成申訴原告對其為「言語性騷
    擾」，系爭要點於109年6月18日經被告公司核定，A女於109
    年8月10日正式提出性騷擾事件申訴書，由被告人力資源部
    受理並組成性騷擾申訴會，由銀行法令遵循處王盈瑾、法律
    事務處李蘊恆及人力資源部魏詩桓擔任委員，列案QC000000
    00號進行調查，於109年9月4日完成系爭調查報告。
  ㈢原告前曾以劉奕成明知對於個人資料之處理，應有特定目的
    ，並應符合個人資料保護法第19條第1項各款之一規定，竟
    仍基於違反個資法之犯意，於109年12月1日，將含有原告涉
    及性騷擾事件、原告與A女間私人對話紀錄等個人資料之系
    爭調查報告紙本，郵寄至B女任職之會計師事務所，認劉奕
    成違反個資法第19條第1項規定，涉犯同法第41條第1項違法
    處理個人資料罪嫌而向臺北地檢署提出告訴，業經該署檢察
    官以110年度偵字第15304號不起訴處分書為不起訴處分。
　㈣被告就系爭調查報告負有保密義務及保管責任。
四、本院得心證之理由：
　　原告主張被告就系爭調查報告負有保密義務及保管責任，系
    爭調查報告紙本複本於109年12月1日遭人郵寄至其配偶B女
    任職之會計師事務所，嗣又郵寄至其當時任職之天脈公司，
    侵害其人格尊嚴、名譽權及隱私權，致其與配偶夫妻關係失
    和，造成極大壓力及精神上痛苦，更導致其在職場上承受極
    大精神壓力並遭主管約談，最終被迫離職，侵害其人格法益
    情節重大。爰先位依個資法第29條規定，備位依民法第184
    條第1項前段、第2項、第188條第1項及第195條第1項規定，
    先一部請求被告賠償60萬元本息等語；被告則否認之，並以
    前揭情詞為答辯。茲就本件爭點判斷如下：
　㈠系爭調查報告紙本複本是否曾於109年12月1日被郵寄至原告
    配偶B女任職之會計師事務所，且由B女收受？
　　經查，證人B女到庭結證略稱：伊有看過當庭提示之系爭調
    查報告，與伊收到的一樣，伊在109年12月1日收到事務所信
    件通知，去收發室領信，信封上面有記載會計事務所的地址
    及伊姓名及將來銀行的地址，簽收該封信時，信封是彌封，
    信封的內容物是調查報告，調查報告右下角有「内部文件」
    4字，最後一頁有委員簽名等語(見本院卷第206至208頁)，
    並當庭提出其收到該封信當時所拍攝之手機畫面（見本院卷
    第221頁），該畫面顯示之時間為「2020年12月1日周二‧下
    午12：13」，堪認系爭調查報告紙本複本確實曾於109年12
    月1日被郵寄至原告配偶B女任職之會計師事務所，且由B女
    收受無誤。
　㈡系爭調查報告紙本複本是否曾被郵寄至天脈公司？
　　原告雖主張系爭調查報告紙本複本亦曾被郵寄至天脈公司，
    然其所提出之原證5電子郵件、原證6天脈公司錄用通知均無
    從證明天脈公司曾有收到系爭調查報告紙本複本，而原告另
    聲請本院調取臺北地檢署110年度偵字第15304號案卷以證明
    其此部分主張，然經調閱該案卷證後，原告亦未能提出任何
    證據證明有其主張之事實，是原告主張系爭調查報告紙本複
    本曾被郵寄至天脈公司，導致其在職場上承受極大精神壓力
    並遭主管約談，最終被迫離職，自屬無據。
　㈢被告應否對原告負本件損害賠償責任？應賠償之金額以多少
    為適當？
　  ⒈按個人資料，指自然人之姓名、出生年月日、國民身分證
      統一編號、護照號碼、特徵、指紋、婚姻、家庭、教育、
      職業、病歷、醫療、基因、性生活、健康檢查、犯罪前科
      、聯絡方式、財務情況、社會活動及其他得以直接或間接
      方式識別該個人之資料，個資法第2條第1款定有明文。查
      系爭調查報告記載有原告之姓名、職業等個人資訊，並詳
      載原告使A女感覺受到性騷擾之對話內容(見本院卷第25至
      37頁)，自屬個資法第2條第1款所定義之個人資料。
　　⒉次按非公務機關保有個人資料檔案者，應採行適當之安全
      措施，防止個人資料被竊取、竄改、毀損、滅失或洩漏。
      非公務機關違反本法規定，致個人資料遭不法蒐集、處理
      、利用或其他侵害當事人權利者，負損害賠償責任。但能
      證明其無故意或過失者，不在此限。個資法第27條第1項
      及第29條第1項分別定有明文。依前所述，系爭調查報告
      屬個資法第2條第1款所定義之個人資料，被告就系爭調查
      報告負有保密義務及保管責任，其就系爭調查報告自應採
      取避免遭洩漏或不法利用之適當措施。被告雖以系爭調查
      報告電子檔有加密、不能編輯，在列印時就會出現「内部
      文件」，縱使在公司以外列印也會出現，辯稱B女收到之
      系爭調查報告紙本複本無從證明係自其公司流出，然系爭
      調查報告電子檔既為被告內部製作之檔案，其提供與原告
      、A女及性騷擾申訴會委員閱覽時，除採取加密、不能編
      輯外，仍應採取避免遭複印成紙本而不法利用之措施。而
      依證人B女所證述，其收到之系爭調查報告紙本複本有「
      内部文件」、最後一頁有委員簽名，信封記載被告公司地
      址，此等情形均足使人認為該封信係來自被告公司，且被
      告公司確實曾將系爭調查報告列印出紙本，則B女收到之
      系爭調查報告紙本複本即無從排除係由被告公司檔案所複
      製，並遭有心人士寄送給B女。從而，堪認包含原告個人
      資料之系爭調查報告確遭不法利用。
　　⒊又B女為原告配偶，其在109年5月間雖曾從原告得知被公司
      的女性同事告性騷擾，但對内容不清楚，在收到詳載原告
      涉及性騷擾之系爭調查報告紙本複本後有情緒，且與原告
      發生爭執等情，業經證人B女到庭證述在卷（見本院卷第2
      06、207頁），是原告主張因系爭調查報告紙本複本遭寄
      送至B女任職之會計事務所給B女，致其與配偶間夫妻關係
      失和，造成其極大壓力及精神上痛苦，應認為屬實可信。
　  ⒋按維護人性尊嚴與尊重人格自由發展，乃自由民主憲政秩
      序之核心價值。隱私權雖非憲法明文列舉之權利，惟基於
      人性尊嚴與個人主體性之維護及人格發展之完整，並為保
      障個人生活私密領域免於他人侵擾及個人資料之自主控制
      ，隱私權乃為不可或缺之基本權利，而受憲法第22條所保
      障（司法院大法官第603號解釋意旨參照）。次按民法所
      稱之隱私係指個人對其私領域之自主權利，其保護範圍包
      括個人私生活不受干擾及個人資訊之自我控制。原告於10
      9年5月間雖曾將其被公司的女性同事告性騷擾之事告知其
      配偶B女，然並未告知詳細内容，足見原告仍有保護自己
      隱私之意，然系爭調查報告紙本複本確遭他人不法利用而
      寄送與B女，使B女得以知悉原告所欲保護之隱私內容，且
      因而致原告與B女夫妻感情失和，足認原告之隱私權、人
      格尊嚴確因而遭受侵害。至原告主張名譽權受侵害部分，
      因原告配偶B女於收到系爭調查報告紙本複本前即已知悉
      原告遭其同事申訴性騷擾事件，而系爭調查報告係經
　　　性騷擾申訴會調查製作，並認定A女申訴之性騷擾事實成
      立，故難認B女收到系爭調查報告紙本複本對於原告之名
      譽權有造成侵害。
　　⒌承前所述，被告就系爭調查報告應採取避免遭洩漏或不法
      利用之適當措施，被告並未舉證B女收到之系爭調查報告
      紙本複本非出自於其公司電子檔案或列印紙本，自難認被
      告已證明其就系爭調查報告遭不法利用並無過失。從而，
      原告依個資法第29條第1項規定，請求被告負損害賠償責
      任，為屬有據。
    ⒍再按個資法第31條規定：「損害賠償，除依本法規定外，
      公務機關適用國家賠償法之規定，非公務機關適用民法之
      規定。」同法第29條第2項復規定「依前項規定請求賠償
      者，適用前條第2項至第6項規定」，而「被害人雖非財產
      上之損害，亦得請求賠償相當之金額；其名譽被侵害者，
      並得請求為回復名譽之適當處分。依前二項情形，如被害
      人不易或不能證明其實際損害額時，得請求法院依侵害情
      節，以每人每一事件新臺幣五百元以上二萬元以下計算。
      」為同法第28條第2項、第3項所明文段規定。從而，個資
      法就個人資料遭不法利用致侵害人格權所受財產及非財產
      上之損害賠償，既均已明文規定如上，則因違反個資法所
      衍生之損害賠償金額之酌定，除被害人能證明其損害超過
      個資法第29條第2項準用第28條第3項所明定之最高限額以
      外，均應由法院斟酌雙方身分資力與加害程度，於個資法
      第29條第2項準用第28條第3項之範圍內，為其賠償數額之
      相當酌定。本件原告並未舉證證明其損害超過個資法第29
      條第2項準用第28條第3項所明定之最高限額2萬元，本院
      審酌被告就系爭調查報告檔案應採取避免遭洩漏或不法利
      用之適當措施雖有不足，致系爭調查報告紙本複本遭他人
      不法利用而寄發與原告配偶B女，然遭不法利用所洩漏之
      對象僅有B女，而非向不特定人廣為散布，但已造成原告
      家庭失和，損害非甚微，及衡以原告原於被告公司擔任主
      管職，被告為經營商業銀行業、資本額100億元之股份有
      限公司，認原告請求被告賠償精神慰撫金2萬元，為有理
      由，應予准許，逾此數額之請求，尚難謂有據。
　　㈣原告先位依個資法之請求既有理由，則其備位依民法第184
      條第1項前段、第2項、第188條第1項及第195條第1項規定
      就同一損害請求被告賠償，即毋庸再為審究，附此敘明。
五、末按給付無確定期限者，債務人於債權人得請求給付時，經
    其催告而未為給付，自受催告時起，負遲延責任。其經債權
    人起訴而送達訴狀，與催告有同一之效力；又遲延之債務，
    以支付金錢為標的者，債權人得請求依法定利率計算之遲延
    利息；應付利息之債務，其利率未經約定，亦無法律可據者
    ，週年利率為5%。民法第229條第2項、第233條第1項、第20
    3條分別定有明文。查本件原告對被告之損害賠償請求權，
    係以支付金錢為標的，無確定期限，又未約定利息，則被告
    應自受催告時起，負遲延責任，是原告就上述得請求之金額
    ，併請求自起訴狀繕本送達被告翌日即自110年7月15日起（
    送達證書見本院卷第67頁），至清償日止，按週年利率5%計
    算之遲延利息，為屬有據。
六、綜上所述，原告先位依個人資料保護法第29條規定請求被告
    給付2萬元及自110年7月15日起至清償日止，按週年利率5%
    計算之利息，為有理由，應予准許。逾此範圍之請求，為無
    理由，應予駁回。
七、本判決所命給付之金額未逾50萬元，依民事訴訟法第389條
    第1項第5款規定，應依職權宣告假執行，此部分原告雖陳明
    願供擔保，聲請宣告假執行，然其聲請僅係促使法院為職權
    之發動，爰不另為假執行准駁之諭知。另被告就原告勝訴部
    分陳明願供擔保，聲請宣告免為假執行，合於法律規定，爰
    酌定相當之擔保金額宣告之。至原告敗訴部分，其假執行之
    聲請已失依據，應併予駁回。
八、本件事證已臻明確，兩造其餘攻擊防禦方法及所提證據，核
    與判決結果不生影響，爰不逐一論述，併此敘明。
九、訴訟費用負擔之依據：民事訴訟法第79條。　
中　　華　　民　　國　　111 　年　　6 　　月　　2 　　日
                    民事第六庭  法  官  林春鈴
如對本判決上訴，應於判決送達後20日內向本院提出上訴狀，若
委任律師提起上訴者，應一併繳納上訴審裁判費，否則本院得不
命補正逕行駁回上訴。 
中　　華　　民　　國　　111 　年　　6 　　月　　2 　　日
                                書記官  鍾尚勲